【裁判字號】    94,上易,1497
【裁判日期】    950105
【裁判案由】    違反菸酒管理法
【裁判全文】
臺灣高等法院臺中分院刑事判決        94年度上易字第1497號
上  訴  人
即  被  告  兆棟工業股份有限公司
代  表  人  乙○○
上列上訴人因違反菸酒管理法案件，不服臺灣臺中地方法院94年
度易字第1625號中華民國94年5月25日第一審判決 （起訴案號：
臺灣臺中地方法院檢察署93年度偵字第6154號），提起上訴，本
院判決如下：
    主    文
上訴駁回。
    事    實
一、兆棟工業股份有限公司（下稱兆棟公司）之代表人乙○○（
    業經臺灣新竹地方法院判處有期徒刑三月確定），明知兆棟
    公司在民國（下同）九十二年間，雖已取得財政部核准設立
    菸酒進口業許可，惟尚未向財政部申請菸酒進口業許可執照
    ，不得輸入私酒，竟自同年三月間起至九月間止，以夾帶於
    報關進口之泡菜類食品中之方式，以每瓶新臺幣（下同）六
    十元之價格，自大韓民國進口未經許可輸入之真露山燒酒多
    次，共計輸入二百六十八瓶後，再以每瓶七十元價格販售予
    位於新竹市○○路二七○號韓珍館小吃店負責人張錦泰（另
    經臺灣新竹地方法院檢察署為不起訴處分）。其間經警於九
    十二年八月二十一日，會同新竹市政府菸酒聯合查緝小組，
    在韓珍館小吃店內扣得真露山燒酒十六瓶後，而查悉上情。
二、案經臺灣新竹地方法院檢察署檢察官自動檢舉偵查後，向臺
    灣新竹地方法院聲請簡易判決處刑，經臺灣新竹地方法院改
    依通常程序，並移轉台灣台中地方法院管轄。
    理    由
一、訊據被告兆棟公司之代表人乙○○，對於上揭犯罪事實，於
    偵查及原審法院審理時坦承不諱，核與證人張錦泰於偵查時
    證述情節相符，並有新竹市政府查獲違法嫌疑菸酒案件現場
    處理紀錄表、兆棟公司出貨憑單、出貨單、銷貨資訊明細分
    析表及臺灣菸酒股份有限公司酒研究所化驗報告書各一份、
    進口報單七份、真露山燒酒照片四張暨兆棟公司統一發票存
    根（影本）等在卷可稽，復有上開私酒十六瓶扣案可資佐證
    。又被告之代表人乙○○於輸入上開私酒時，被告尚未取得
    菸酒進口業許可執照，亦有財政部國庫署九十二年八月二十
    九日臺庫五字第○九二○三○九三七八號函在卷可參，再被
    告於警訊及偵查中供稱：夾在進口泡菜類食品中進口等語，
    被告顯知未取得許可執照不得進口，且本件被告之代表人乙
    ○○，因執行職務，犯修正前菸酒管理法第四十六條之輸入
    私酒罪，業經臺灣新竹地方法院判處有期徒刑三月確定在案
    ，有該院九十三年度竹簡字第八六一號刑事判決在卷可考。
    綜上所述，本件事證明確，被告犯行應堪認定。
二、按九十三年一月七日修正公布，自同年七月一日起施行之菸
    酒管理法第五十條規定：「法人之代表人、法人或自然人之
    代理人、受雇人或其他從業人員，因執行業務，犯第四十六
    條第四項及前二條之罪者，除依各該條規定處罰其行為人外
    ，對該法人或自然人亦處以各該條之罰金。」與修正前之同
    法第四十九條規定：「法人之代表人、法人或自然人之代理
    人、受雇人或其他從業人員，因執行業務，犯前三條之罪者
    ，除依各該條規定處罰其行為人外，對該法人或自然人亦科
    以各該條之罰金。」均係就從業人員因執行業務而為違反菸
    酒管理法各該規定之行為時，併處罰其業務主（或稱事業主
    ）之兩罰規定，對於從業人員因執行業務之違法行為，既處
    罰實際行為之從業人員，並罰其業務主；按業務主為事業之
    主體者，應負擔其所屬從業人員於執行業務時，不為違法行
    為之注意義務，是處罰其業務主乃罰其怠於使從業人員不為
    此種犯罪行為之監督義務，故兩罰規定，就同一犯罪，既處
    罰行為人，又處罰業務主，無關責任轉嫁問題，從業人員係
    就其自己之違法行為負責，業務主則係就其所屬從業人員關
    於業務上之違法行為，負業務主監督不周之責任，從業人員
    及業務主就其各自犯罪構成要件負其責任。因菸酒管理法上
    開「一罪兩罰」之特別規定，法律有變更時，仍應就法人之
    獨立處罰規定，比較新舊法後，加以適用，而不必然依其代
    表人經比較新舊法後所適用之法律處斷。查本件被告行為後
    ，菸酒管理法既已修正公布並施行，經比較新舊法規定，如
    依修正前之菸酒管理法第四十九條，對被告處以其代表人所
    犯之同法第四十六條所定之罰金刑，其法定刑為三十萬元以
    上一百五十萬元以下之罰金；而依修正後同法第五十條之規
    定，對被告處以其代表人所犯之同法第四十六條第四項之罰
    金刑，其法定刑則為二十萬元以上二百萬元以下之罰金，依
    刑法第三十五條第二項前段所定，同種之刑，以最高之較長
    或較多者為重之原則，自應以修正前之菸酒管理法較有利於
    被告，依刑法第二條第一項但書之規定，本件應適用較有利
    之修正前菸酒管理法第四十九條之規定。核被告所為，係犯
    修正前菸酒管理法第四十九條之規定。原審審酌被告貪圖小
    利，漠視法令，未經許可私自自外國進口私酒，枉顧私酒隱
    藏對人體危害之風險，及所進口之私酒數量非鉅，所生危害
    尚小，犯罪後坦認犯行，態度良好等一切情狀，依修正前菸
    酒管理法第四十九條、第四十六條、刑法第二條第一項但書
    ，判處被告罰金新台幣三十二萬元，核其認事、用法、量刑
    並無不當，被告上訴否認有犯罪之故意並無理由，應予駁回
    。又被告經合法傳喚，無正當理由不到庭，爰不待其陳述逕
    行判決。
三、據上論斷，應依刑事訴訟法第三百六十八條、第三百七十一
    條，判決如主文。
本案經檢察官甲○○到庭執行職務。
中    華    民    國    95    年    1     月    5     日
              刑事第九庭  審判長法  官  陳  筱  珮
                                法  官  張  國  忠
                                法  官  康  應  龍
上列正本證明與原本無異。
不得上訴。
                                書記官  姚  錫  鈞
中    華    民    國    95    年    1     月    6     日
                                                      Ｒ


司法院資訊處製作；財團法人民間司法改革基金會備份。
